---
title: "Vols pour le mariage à Diego-Suarez"
subtitle: "Arrivée entre le 16 et le 20 août 2027"
lang: fr
format:
  html:
    theme: flatly
    toc: true
    toc-title: Sommaire
    embed-resources: true
    page-layout: full
execute:
  echo: false
  warning: false
  message: false
---

```{r}
#| include: false
library(kflight)
library(ggplot2)
`%||%` <- function(a, b) if (is.null(a)) b else a
dossier <- Sys.getenv("KFLIGHT_DOSSIER", "..")
cfg <- lire_config(dossier)
n <- as.integer(cfg$recherches$voyageurs)
offres <- lire_donnees("offres", dossier)
insights <- lire_donnees("insights", dossier)
historique <- lire_donnees("historique", dossier)
journal <- lire_donnees("journal", dossier)
manuels <- lire_donnees("manuels", dossier)
options <- meilleures_options(offres, n, cfg$transferts)
evol <- evolution_prix(offres)
lien <- function(url, texte) ifelse(is.na(url) | url == "", "", sprintf('<a href="%s" target="_blank">%s</a>', url, texte))
tableau <- function(df) knitr::kable(df, format = "html", escape = FALSE, row.names = FALSE,
                                     table.attr = 'class="table table-sm table-striped"')
mois <- c("janvier", "février", "mars", "avril", "mai", "juin", "juillet", "août", "septembre", "octobre", "novembre", "décembre")
date_fr <- function(d) paste(as.integer(format(d, "%d")), mois[as.integer(format(d, "%m"))], format(d, "%Y"))
derniere <- if (nrow(journal)) max(as.Date(journal$date_collecte)) else NA
```

::: {.callout-note appearance="simple"}
**Dernière collecte :** `r if (is.na(derniere)) "aucune pour l'instant" else format(derniere, "%d/%m/%Y")` ·
**`r nrow(journal[journal$statut == "ok", , drop = FALSE])`** recherches réussies depuis le début ·
prix calculés pour **`r n` voyageurs**.
Les prix sont des prix de recherche Google Flights, aller-retour, en classe économique, par personne.
Google ne vend des vols qu'environ 11 mois à l'avance : tant que la date de retour est trop lointaine, seul l'aller est cherché et l'option est marquée « aller simple ». Attention : un aller simple coûte souvent plus cher que la moitié d'un aller-retour, et parfois plus que l'aller-retour entier (Air Austral, Paris → Nosy Be le 18 août : 1 225 € en aller simple contre 1 037 € en aller-retour).
Ils changent vite : vérifiez toujours sur le site avant de réserver.
:::

## Meilleures options du moment

Pour chaque aéroport de départ et d'arrivée, le vol le moins cher trouvé lors de la dernière recherche, parmi ceux qui arrivent entre le `r date_fr(cfg$recherches$arrivee_min)` et le `r date_fr(cfg$recherches$arrivee_max)`.
Le coût complet ajoute le transfert jusqu'à Diego et l'approche vers l'aéroport, quand ils sont renseignés dans `config/transferts.yml`.

```{r}
if (!nrow(options)) {
  cat("Pas encore de données : la première collecte n'a pas encore eu lieu.")
} else {
  niveau <- c(low = "bas", typical = "normal", high = "élevé")
  ins <- insights[order(insights$date_collecte, decreasing = TRUE), , drop = FALSE]
  ins <- ins[!duplicated(ins$id_recherche), , drop = FALSE]
  options$niveau <- niveau[ins$niveau_prix[match(options$id_recherche, ins$id_recherche)]]
  tableau(data.frame(
    Option = libelle_option(options$origine, options$destination, options$trajet),
    Dates = ifelse(options$trajet == "aller simple", format(as.Date(options$date_depart), "%d/%m"),
                   paste(format(as.Date(options$date_depart), "%d/%m"), "→", format(as.Date(options$date_retour), "%d/%m"))),
    Compagnies = options$compagnies,
    Escales = ifelse(options$escales == 0, "direct", paste(options$escales, "·", options$lieux_escale)),
    Durée = format_duree(options$duree_min),
    Arrivée = format(as.POSIXct(options$heure_arrivee, format = "%Y-%m-%d %H:%M"), "%d/%m %H:%M"),
    `Prix / pers.` = format_euros(options$prix),
    `Niveau Google` = ifelse(is.na(options$niveau), "", options$niveau),
    `Vols × groupe` = format_euros(options$total_vols_groupe),
    `Coût complet groupe` = format_euros(options$total_complet_groupe),
    Voir = lien(lien_google_flights(
      vapply(options$origine, function(o) Find(function(x) x$nom == o, cfg$recherches$origines)$codes, "", USE.NAMES = FALSE),
      options$aeroport_arrivee, options$date_depart,
      ifelse(options$trajet == "aller simple", NA, options$date_retour)), "Google Flights"),
    check.names = FALSE
  ))
}
```

## Évolution des prix

Meilleur prix par personne trouvé chaque jour de collecte, pour chaque option.

```{r}
#| fig-width: 10
#| fig-height: 4.5
if (nrow(evol)) {
  ggplot(evol, aes(date_collecte, prix_min, colour = option)) +
    geom_line(linewidth = 0.8) + geom_point(size = 1.8) +
    scale_y_continuous(labels = function(x) paste(x, "€")) +
    labs(x = NULL, y = "Prix par personne", colour = NULL) +
    theme_minimal(base_size = 13) + theme(legend.position = "bottom")
} else cat("La courbe apparaîtra après les premières collectes.")
```

### Historique fourni par Google

Google Flights donne aussi l'évolution passée du prix le plus bas pour chaque recherche, y compris avant le début de notre collecte.

```{r}
#| fig-width: 10
#| fig-height: 4.5
if (nrow(historique)) {
  h <- historique
  h$date <- as.Date(h$date)
  h$option <- libelle_option(sub(" \\|.*$", "", h$id_recherche),
                             sub("^[^|]+\\| ([^|]+) \\|.*$", "\\1", h$id_recherche), h$trajet)
  h <- stats::aggregate(prix ~ date + option, data = h, FUN = min)
  ggplot(h, aes(date, prix, colour = option)) +
    geom_line(linewidth = 0.8) +
    scale_y_continuous(labels = function(x) paste(x, "€")) +
    labs(x = NULL, y = "Prix le plus bas par personne", colour = NULL) +
    theme_minimal(base_size = 13) + theme(legend.position = "bottom")
} else cat("Pas encore d'historique Google.")
```

## Diego direct ou Nosy Be + route ?

```{r}
#| results: asis
tr <- cfg$transferts$arrivee
for (d in names(tr)) {
  best <- options[options$destination == d, , drop = FALSE]
  prix <- if (nrow(best)) format_euros(min(best$prix)) else "pas encore de prix"
  cat(sprintf("- **%s** : meilleur vol %s par personne ; transfert jusqu'à Diego %s par personne, %s. %s\n",
              d, prix, format_euros(as.numeric(tr[[d]]$cout_par_personne %||% NA)),
              if (is.null(tr[[d]]$duree_heures)) "durée à renseigner" else paste(tr[[d]]$duree_heures, "h de trajet"),
              tr[[d]]$note %||% ""))
}
```

## Toutes les offres récentes

Le résultat le plus récent de chaque recherche, du moins cher au plus cher (60 premières lignes).

```{r}
r <- kflight:::offres_recentes(offres)
if (nrow(r)) {
  r <- r[order(r$prix), , drop = FALSE]
  tableau(utils::head(data.frame(
    Option = libelle_option(r$origine, r$destination, r$trajet),
    Aller = format(as.Date(r$date_depart), "%d/%m"),
    Retour = format(as.Date(r$date_retour), "%d/%m"),
    Compagnies = r$compagnies,
    Vols = r$vols,
    Escales = ifelse(r$escales == 0, "direct", r$lieux_escale),
    Durée = format_duree(r$duree_min),
    `Prix / pers.` = format_euros(r$prix),
    Collecte = format(as.Date(r$date_collecte), "%d/%m"),
    check.names = FALSE
  ), 60))
} else cat("Rien pour l'instant.")
```

## Prix relevés à la main

Pour ajouter un prix vu sur le site d'une compagnie, ajoutez une ligne dans `data/prix_manuels.csv` (directement depuis GitHub, bouton crayon).

```{r}
if (nrow(manuels)) {
  m <- manuels[order(manuels$prix_par_personne), , drop = FALSE]
  tableau(data.frame(
    Relevé = paste(m$date_releve, m$releve_par),
    Compagnie = m$compagnie,
    Option = paste(m$origine, "→", m$destination),
    Dates = ifelse(is.na(m$date_retour), paste(m$date_depart, "(aller simple)"), paste(m$date_depart, "→", m$date_retour)),
    Escales = m$escales,
    `Prix / pers.` = format_euros(m$prix_par_personne),
    `× groupe` = format_euros(m$prix_par_personne * n),
    Lien = lien(m$lien, "voir"),
    Note = m$note,
    check.names = FALSE
  ))
} else cat("Aucun prix relevé à la main pour l'instant.")
```

## Vérifier soi-même

**Recherches Google Flights** (aller le 17 août, séjour de 4 semaines) :

```{r}
#| results: asis
cr <- cfg$recherches
for (o in cr$origines) for (d in cr$destinations) {
  dep <- as.Date("2027-08-17")
  cat(sprintf("- %s\n", lien(lien_google_flights(o$codes, d$codes, dep, dep + 28), paste(o$nom, "→", d$nom))))
}
```

**Sites des compagnies :**

```{r}
#| results: asis
for (c in cfg$compagnies) cat(sprintf("- %s : %s\n", lien(c$site, c$nom), c$via %||% ""))
```

## Comment ça marche

Chaque jour, un robot GitHub Actions lance `r cfg$recherches$recherches_par_jour` recherches Google Flights via SerpApi.
Il commence par les combinaisons suivies quotidiennement, puis fait tourner les autres (aéroport de départ, aéroport d'arrivée, date, durée de séjour).
Chaque résultat est ajouté, daté, aux fichiers du dossier `data/` : rien n'est jamais effacé, c'est ce qui construit l'historique.
Les prix sont collectés pour une personne. Pour un groupe, il peut rester moins de places au tarif le plus bas : vérifiez la disponibilité pour tout le groupe avant de réserver.

```{r}
#| results: asis
combos <- combinaisons(cfg$recherches, Sys.Date())
faites <- if (nrow(journal)) sum(combos$id_recherche %in% journal$id_recherche[journal$statut == "ok"]) else 0
erreurs <- if (nrow(journal)) journal[journal$statut == "erreur" & as.Date(journal$date_collecte) == derniere, , drop = FALSE] else journal
cat(sprintf("%d combinaisons possibles, dont %d déjà cherchées au moins une fois.", nrow(combos), faites))
if (nrow(erreurs)) cat(sprintf(" Dernière collecte : %d recherche(s) en erreur.", nrow(erreurs)))
```
